臺灣苗栗地方法院行政訴訟判決  
110年度交字第58號
110年10月5日辯論終結
原      告  邱莘瑜    住苗栗縣○○鎮○○路0段00巷00弄00                        號
被      告  交通部公路總局新竹區監理所

代  表  人  吳季娟  
訴訟代理人  賴姿伶  
上列當事人間交通裁決事件，原告不服被告於民國110年8月16日
竹監苗字第54-ZBB858728號裁決，提起行政訴訟，本院判決如下
：
    主  文
原告之訴駁回。
訴訟費用新臺幣300元由原告負擔。
    事實及理由
壹、爭訟概要：原告於民國110年7月8日上午8時44分許，駕駛其
    所有車號000-0000號自用小客貨車，行經國道一號北向115.
    3 公里處（該路段限速時速100公里）時，時速為93公里，
    惟與前車距離未達46.5公尺，經內政部警政署國道公路警察
    局第二公路警察大隊造橋分隊（下稱造橋分隊）於國道一號
    北向115.3公里處架設測速照相儀器取締予以逕行舉發，於
    同年8月3日製發舉發違反道路交通管理事件通知單，違規事
    實為「未保持行車安全距離（時速93公里，應保持46.5公尺
    ，實距不足）」，其後被告於同年月16日製發裁決書（竹監
    苗字第54-ZBB858728號），以「汽車行駛高速公路未依規定
    與前車保持距離」為由，依道路交通管理處罰條例（下稱道
    交條例）第33條第1項第2款規定，處原告罰鍰新臺幣（下同
    ）3,000元，並記違規點數1點（下稱原處分），原告不服原
    處分而提起本訴。
貳、實體部分
一、原告主張：原告當日行駛國道一號北向內側車道，並設定定
    速行駛以符合最高速限時速100公里，惟前方出現時速低於
    最高速限車輛，原告解除定速設定後，前後方及右側均有車
    輛，須保持時速90公里行駛，待與中線車道慢速車輛達適當
    安全距離後方得駛離內側車道超車，故即使車速減至時速93
    公里，仍無法與前車保持安全距離，原告違反該義務非出於
    故意或過失，亦無期待可能性等語。並聲明：原處分撤銷。
二、被告則以：經被告審視舉發單位所提供之影像光碟，原告當
    日駕駛上開車輛時速93公里，安全距離應保持46.5公尺，惟
    與前車車距僅有二白虛線及二間距，安全距離明顯不足，原
    告亦無因前車變換車道超車、煞車減速，或其他特殊狀況致
    無法保持安全距離之相關干擾情形，原告之訴為無理由等語
    ，資為抗辯。並聲明：原告之訴駁回。
三、兩造協議簡化爭點如下（第114至115頁，不爭執事項並有所
    列相關證據可佐，堪信為真實）：
  ㈠不爭執事項
  ⒈原告於110年7月8日上午8時44分許，駕駛其所有車號000-000
    0號自用小客貨車（第75頁車籍資料），沿國道一號由南往
    北方向行駛，行經國道一號北向115.3公里處（該路段限速1
    00公里）時，原告駕駛上開車輛時速為93公里，依該速率之
    行車安全距離為46.5公尺，惟原告上開車輛車頭距離前車車
    尾距離僅有「一白虛線、一間隔及一白虛線」（第87頁舉發
    照片）。
　⒉原告上開行為，經造橋分隊於國道一號北向115.3公里處架設
    測速照相儀器取締予以逕行舉發，於同年8月3日製發舉發違
    反道路交通管理事件通知單，違規事實為「未保持行車安全
    距離（時速93公里，應保持46.5公尺，實距不足）」（第69
    頁通知單），該通知單於同年月5日送達原告（第109頁傳真
    查詢國內各類掛號郵件查單）；其後被告於同年月16日製發
    裁決書（竹監苗字第54-ZBB858728號），以「汽車行駛高速
    公路未依規定與前車保持距離」為由，依道交條例第33條第
    1項第2款規定，處原告罰鍰3,000元，並記違規點數1點（第
    71頁裁決書，即原處分），該裁決書並於同年月18日送達原
    告（第77頁送達證書）。
  ⒊依違反交通管理事件統一裁罰基準及處理細則之附件違反道
    路交通管理事件統一裁罰基準表，違反道交條例第33條第1 
    項第2款者，屬小型車裁罰基準為3,000元，記違規點數1點
    （第35至37頁）。
  ㈡爭執事項
  ⒈原告上開未與前方車輛保持安全距離之行為是否出於其故意
    或過失？是否不具期待可能性？
  ⒉原告請求撤銷原處分，有無理由
四、本院之判斷
  ㈠爭點一：
  ⒈按汽車行駛高速公路及快速公路，前後兩車間之行車安全距
    離，在正常天候狀況下，依下列規定：一、小型車：車輛速
    率之每小時公里數值除以2，單位為公尺（高速公路及快速
    公路交通管制規則第6條第1項第1款）；又車道線，用以劃
    分各線車道，指示車輛駕駛人循車道行駛。本標線為白虛線
    ，線段長4公尺，間距6公尺，線寬10公分（道路交通標誌標
    線號誌設置規則第182條第1、2項）。則依不爭執事項⒈所示
    ，原告當日駕車行經國道一號北向115.3公里處，時速既為9
    3公里，即應與前車保持46.5公尺之安全距離，然其與前車
    車尾僅有「一白虛線、一間隔及一白虛線」合計14公尺之距
    離，縱使計入舉發影像之死角、落差（第87頁舉發照片），
    亦未達46.5公尺之要求，而該舉發照片所使用之雷射測速儀
    （序號：TC006220），亦係於110年6月11日檢定合格，有效
    期限至111年6月30日（第93頁雷射測速儀檢定合格證書），
    足認原告確有行駛高速公路未依規定與前車保持距離之違規
    事實無疑。
　⒉原告雖主張前詞，然依原告自行提出之車輛使用手冊中關於
    「定速控制」之說明，亦記載「取消車速：將CAN鍵按一下
    ，或輕踩煞車踏板」（第98頁），原告亦自承：我都習慣按
    按鍵解除等語（第116頁），是原告當日縱有使用定速控制
    設定車輛行駛時速，見前方車輛車速放慢而距離逐漸接近時
    ，即得立即取消車輛定速控制，放慢速度以保持與前車之安
    全距離，原告捨此不為，顯然具有過失，亦非無期待原告得
    以遵守保持安全距離之義務可能性；又經本院當庭勘驗被告
    所提出之舉發影像，勘驗結果亦顯示：110年7月8日上午8時
    44分13秒時，內側車道出現一臺白色車輛直行，同日上午8
    時44分14秒時，原告駕車自後直行而來，其他車道車輛並未
    變換車道至內側車道，內側車道後方直至同日上午8時44分1
    6秒方有他臺銀色車輛出現，然距離較遠（第114頁勘驗筆錄
    ），足認原告當日係駕車行駛於前車後方，並未因其他車輛
    變換至內側車道而改變與前車之距離，且與後車仍有相當距
    離，原告倘發現與前車距離縮短，即得降低車速以保持安全
    距離，礙無客觀無法達成之情況，故原告上開主張，均無從
    採納。至原告另主張員警於橋上蒐證有盲點，橋前面發生之
    事情無法舉證，可能係前車在橋前面煞車或超車等語（第11
    6頁），然原告當日既為後車，倘前車煞車而速度降低，其
    自得降低車速以保持安全距離，與員警取締位置實無關連，
    礙難為原告有利之認定。
　⒊至原告雖引用臺灣高雄地方法院107年度交字第324號判決為
    據，然該案認定行為人行駛於最內側車道，而前、後、右側
    均有車輛之事實後，即遽認行為人處於「不是足以拉開安全
    距離之車輛情況」（第42頁），並未具體說明依當時路況（
    如行駛速度、道路壅塞狀況），何以未能即時降低速度以保
    持與前車之安全距離，該個案見解即無供參考之可能，併此
    敘明。　　
  ㈡爭點二：
　　綜上，原告既有駕車行經國道一號北向115.3公里處，時速9
    3公里，而未與前車保持46.5公尺安全距離之客觀情狀，從
    而被告依道交條例第33條第1項第2款規定，對原告裁罰如不
    爭執事項⒉所示原處分，經核於法相符，且與不爭執事項⒊之
    裁罰基準一致，並無原告所指違法之處，原告訴請撤銷原處
    分為無理由，應予駁回。
五、本件事證已臻明確，兩造其餘攻擊防禦方法及訴訟資料，經
    本院審酌後核於本判決結果不生影響，爰不逐一論述，併此
    敘明。
六、本件第一審裁判費為300元，依行政訴訟法第98條第1項本文
    規定，應由敗訴之原告負擔，併依同法第237條之8第1項規
    定，確定第一審訴訟費用額如主文第2項所示。
七、結論：本件原告之訴為無理由，依同法第195條第1項後段規
    定，判決如主文第1項所示。
中　　華　　民　　國　　110 　年　　10　　月　　7 　　日
                  行政訴訟庭　法　官　劉奕榔
以上正本係照原本作成。
如不服本判決，應於判決送達後20日內，向本院提出上訴狀並表
明上訴理由（原判決所違背之法令及其具體內容或依訴訟資料可
認為原判決有違背法令之具體事實），其未載明上訴理由者，應
於提出上訴後20日內向本院補提理由書（上訴狀及上訴理由書均
須按他造人數附繕本，如未按期補提上訴理由書，則逕予駁回上
訴），並應繳納上訴裁判費新臺幣750元。
                              書記官  江秋靜
中　　華　　民　　國　　110 　年　　10　　月　　7 　　日